臺灣苗栗地方法院刑事判決　　　　　　　 94年度重訴字第2號
公　訴　人　臺灣苗栗地方法院檢察署檢察官
被　　　告　丙○○○
指定辯護人　林家進　　律師
被　　　告　甲○○
選任辯護人　江錫麒　　律師
被　　　告　辛○○
選任辯護人　張智宏　　律師
被　　　告　戊○○
上列被告因擄人勒贖等案件，經檢察官提起公訴（93年度偵字第
4143號、第4160號、94年度偵字第505號），本院判決如下：
    主  文
丙○○○共同未經許可，持有可發射子彈具有殺傷力之改造手槍
，處有期徒刑參年陸月。併科罰金新台幣拾萬元，罰金如易服勞
役，以新台幣玖佰元即銀元參佰元折算壹日。扣案之仿SIGSAUER
廠改造手槍壹枝（槍枝管制編號0000000000）、子彈壹顆及球棒
壹枝均沒收。
甲○○共同未經許可，持有可發射子彈具有殺傷力之改造手槍，
處有期徒刑貳年陸月。併科罰金新台幣伍萬元，罰金如易服勞役
，以新台幣玖佰元即銀元參佰元折算壹日。扣案之仿SIGSAUER廠
改造手槍壹枝（槍枝管制編號0000000000）、子彈壹顆及球棒壹
枝均沒收。
辛○○、戊○○共同未經許可，持有可發射子彈具有殺傷力之改
造手槍，各處有期徒刑貳年拾月。各併科罰金新台幣伍萬元，罰
金如易服勞役，各以新台幣玖佰元即銀元參佰元折算壹日。扣案
之仿SIGSAUER廠改造手槍壹枝（槍枝管制編號0000000000）、子
彈壹顆及球棒壹枝均沒收。
    犯罪事實
一、丙○○○有違反毒品危害防制條例前科，不構成累犯。
二、丙○○○因認苗栗縣卓蘭鎮民乙○○盜採砂石及打撈漂流木
    所得頗豐，竟萌生意圖為自己不法所有之恐嚇取財犯意，於
    民國93年8 月間某日先打電話給乙○○恐嚇取財未果。繼而
    於同年9 月中旬某日及同月20日左右，分別在台中市○○路
    丁○○（通緝中）門號不詳之原居住處、台中市大都會 KTV
    店內或碰面相聚時，向丁○○、甲○○、辛○○、戊○○等
    人吐露對乙○○恐嚇取財之意圖，尋求其等參與。同月22日
    晚上，丙○○○即接續同一恐嚇取財之犯意，先與丁○○共
    同決定於翌日即同月23日動手強押乙○○以恐嚇取財，並分
    別通知甲○○、辛○○及戊○○共同參與。同月23日清晨6
    時許，辛○○駕駛車牌號碼GU─3055號自小客車先至苗栗縣
    卓蘭鎮內灣里內灣丙○○○及戊○○住處附近搭載其2 人上
    車，再前往台中縣東勢鎮明正里大安溪河堤附近，搭載在該
    處等候之丁○○與甲○○，丁○○並攜帶其於不詳時間即未
    經許可所持有可發射子彈具有殺傷力之仿SIGSAUER廠改造手
    槍1 枝（槍枝管制編號0000000000）及子彈2 顆，於會合後
    ，丁○○即出示該槍、彈予丙○○○、甲○○、辛○○、戊○○等4 人，而共同基於持有該槍、彈之犯意聯絡及行為分
    擔，以之作為強押乙○○妨害其行動自由以恐嚇取財之用。
    隨後5 人轉往卓蘭實驗高中（下稱卓蘭實中）附近某處工寮
    。經商妥後，決定丙○○○、甲○○2 人在該處守候，而由
    丁○○、辛○○、戊○○3 人前往卓蘭鎮街上將乙○○押至
    該處以恐嚇取財。嗣即由辛○○駕駛上開自小客車搭載丁○○、戊○○前往苗栗縣卓蘭鎮○○路46號乙○○住處車庫附
    近等候乙○○到來。同日上午7 時45分許，乙○○騎乘機車
    到達上址前，丁○○、戊○○2 人即下車趨前要求帶走乙○○，然為乙○○拒絕，丁○○即以上開手槍槍托毆擊乙○○
    頭部，戊○○亦自車上取來先前由丙○○○交其備用之球棒
    毆打乙○○背部，欲以此強暴之不法方法強行押走乙○○妨
    害其行動自由，然於拉扯中，球棒反為乙○○奪走並以之反
    擊，戊○○見狀請丁○○開槍，丁○○乃開槍擊中乙○○左
    大腿，造成乙○○頭皮裂傷、左大腿穿透傷、雙膝多處擦挫
    傷（傷害部分業經告訴人乙○○撤回告訴），乙○○負傷後
    仍奮力反擊，並扯掉丁○○之手錶，旋即趁隙逃離現場，丁○○等人妨害自由之行動終未能得逞。丁○○、戊○○2 人
    見機會已失，即迅速上車，由辛○○搭載返回卓蘭實中後山
    工寮處與丙○○○、甲○○會合，並一同前往同縣三義鄉車
    亭休息站，再由丙○○○通知不知情之己○○前來搭載甲○○、戊○○返回卓蘭鎮，而丙○○○、丁○○、辛○○3 人
    則避往台中市。嗣警獲報前往現場，扣得已擊發之彈頭（起
    訴書漏載）、彈殼各1 顆、球棒1 枝及丁○○遺留於現場之
    手錶1 只後，循線查悉上情。丁○○乃於同年11月20日凌晨
    2 時許，委請己○○帶同警方前往台中縣東勢鎮省道台三線
    南下151.2 公里旁之豐原客運暗山招呼站座椅後方起獲上開
    手槍1 支及子彈1 顆。
三、案經乙○○訴由苗栗縣警察局大湖分局報請臺灣苗栗地方法
    院檢察署檢察官偵查起訴。
    理  由
一、程序事項：
    本案起訴書就被告戊○○共同持有槍、彈部分，認應從一重
    論以修正前槍砲彈藥刀械管制條例第11條第4 項之罪名，而
    該條項法定本刑為1 年以上7 年以下有期徒刑，併科新臺幣
    700 萬元以下罰金，本院審理結果亦同此認定（詳如下述）
    ，縱修正後之第8 條第4 項，法定刑提高為3 年以上10年以
    下有期徒刑，併科新臺幣700 萬元以下罰金，但既經新舊法
    比較結果，適用舊法，對於被告之訴訟防禦權並無妨礙，因
    此並無刑事訴訟法第31條之強制辯護案件規定之適用，自毋
    庸指定辯護人為其辯護。
二、對證據能力爭執之認定：
（一）共同被告於偵查中所為供述對於其他被告之證據能力部分
      ：
    １、按被告以外之人，於審判外之言詞或書面陳述，除法律
        有規定者外，不得作為證據。刑事訴訟法第159 條第1
        項定有明文。被告以外之人（包括證人、鑑定人、告訴
        人、被害人及共同被告等）於審判外之言詞或書面陳述
        ，即所謂傳聞證據。由於傳聞證據有悖法院直接審理及
        言詞審理之精神，妨礙當事人之反對詰問權，影響程序
        正義之實現，除法律有規定者（例如同法第159 條第2
        項、同法第159 條之1 至之5 、同法第206 條等）外，
        原則上不具證據能力。
    ２、憲法第16條保障人民之訴訟權，就刑事被告而言，包含
        其在訴訟上應享有充分之防禦權。刑事被告詰問證人之
        權利，即屬該等權利之一，且屬憲法第8 條第1 項規定
        「非由法院依法定程序不得審問處罰」之正當法律程序
        所保障之權利。為確保被告對證人之詰問權，證人於審
        判中，應依法定程序，到場具結陳述，並接受被告之詰
        問，其陳述始得作為認定被告犯罪事實之判斷依據。刑
        事審判上之共同被告，係為求訴訟經濟等原因，由檢察
        官或自訴人合併或追加起訴，或由法院合併審判所形成
        ，其間各別被告及犯罪事實仍獨立存在。故共同被告對
        其他共同被告之案件而言，為被告以外之第三人，本質
        上屬於證人，自不能因案件合併關係而影響其他被告原
        享有之上開憲法上權利，此固為司法院大法官會議第58
        2 號解釋在案。惟偵查程序中並無交互詰問之規定，此
        從刑事訴訟法第287 條之2 規定：「法院就被告本人之
        案件調查共同被告時，該共同被告準用有關人證之規定
        。」，係限於「法院」審理中自明。如前所述共同被告
        既亦為「證人」之一，則如於偵查中，業經檢察官另以
        「證人」身分令其具結作證，就該部分如無顯有不可信
        之情況外，得為證據，此為刑事訴訟法第159 條之1第2
        項所明定。
    ３、因此本件公訴人所舉之供述證據中，共同被告丙○○○
    　　、甲○○、辛○○、戊○○於偵訊中，以證人身分具結
        後，對其他被告之不利陳述，縱未經詰問，又無顯有不
        可信之情況外，依前揭說明，自得作為證據。
（二）檢察官於94年2 月2 日夜間20時35分對被告甲○○所為訊
      問（見94年度偵字第505 號卷(四)第31至35頁）之證據能力
      部分：
      查被告甲○○於94年2 月1 日21時經警拘提（見同偵卷第
      17頁），拒絕警員夜間詢問，翌日即2 月2 日12時10分起
      至13時30分止始接受警員詢問，而同日檢察官訊問時間為
      夜間20時35分起至21時12分止，歷時僅37分鐘，該時段依
      常人生理狀況而言，尚非屬就寢時間，並無違背刑事訴訟
      法第98條、第156 條第1 項之情況，再同法第100 條之 3
      並未限制檢察官於夜間訊問，此由第100 條之3 第1 項第
      3 款可得而知，自亦無須得被告同意之問題，因此被告甲○○上開供述自有證據能力。
三、認定犯罪事實所憑之證據及理由：
（一）就恐嚇取財及妨害自由未遂部分：
   1、被告丙○○○於偵查中坦稱並以證人身分結證稱：曾在台
      中市○○路與丁○○、甲○○提及乙○○在盜採砂石、撈
      漂流木賺很多，想要跟乙○○要一些錢之事實，並且要把
      乙○○押到該工寮附近，有跟戊○○及詹志誠說要押乙○○到山上打；由辛○○開車到明正里與丁○○會合時，甲○○也在；他們回來後告訴我說戊○○球棒被搶走、丁○○開了一槍（94年偵字第505 號卷(四)第39至40頁）。
   2、被告甲○○於偵查中坦稱並以證人身分結證稱：案發前丙○○○、丁○○曾在台中市○○路向伊提及乙○○欠己○○錢，且在盜採砂石、撈漂流木賺很多，想要跟乙○○要
      一些錢，並邀伊參加（94年偵字第505 號卷(四)第32頁）。
   3、被告辛○○於偵查中坦承上開共同傷害、妨害自由未遂犯
      行（93年度偵字第4160號卷第129 至130 頁、審卷第312
      頁）。
   4、被告戊○○於偵查中坦稱並以證人身分結證稱：有參與共
      同傷害、妨害自由未遂犯行（93年度偵字第4143號卷第99
      至101 頁、審卷第312 頁）。至於恐嚇取財部分，被告戊○○自承是丙○○○找他去（93年度偵字第4143號卷第99
      頁），而丙○○○為其堂哥（審卷第281 頁），且於案發
      前1 日其與辛○○及丙○○○一同喝酒（93年度偵字第41
      60號卷第37頁）；丙○○○向他表示與乙○○有口角，故
      要他參與並交付作案用球棒1 把（審卷第285 頁）；案發
      前辛○○曾告知因為己○○的工資沒要到而引發此案（審
      卷第28 1至282 頁）。從上可知，戊○○與丙○○○關係
      匪淺，戊○○自不可能不知丙○○○押人之真正目的在於
      恐嚇取財。
   5、證人即告訴人乙○○於偵、審中之證述：案發經過情形及
      丙○○○等人涉案之經過；與丙○○○等人並無任何債權
      、債務關係，亦未積欠己○○工資之事實；案發前丙○○○曾去電向其恐嚇要錢之事（93年度偵字第4160號卷第11
      2 至114 頁、審卷第205 至210 頁）。93年8 月初某日晚
      上丙○○○打電話向他要跑路費為其拒絕（93年度偵字第
      4160號卷第113 頁）。並對照被告丙○○○於警詢中自承
      於同年8 月間與乙○○在電話中吵過架等語（93年度偵字
      第4160號卷第37頁），應可證明被告丙○○○確有向乙○○恐嚇取財之事實。
   6、證人己○○於本院94年9 月29日審理中證稱：與乙○○並
      無金錢往來，亦未曾受僱於乙○○之事實（審卷第192 頁
      ）；曾去電乙○○告知丙○○○放話要修理他（指乙○○
      ）的事（審卷第195 頁）；丙○○○認為乙○○因漂流木
      的事賺了不少錢，想要去找乙○○要錢之事實（見本院卷
      第191 頁）；案發前3 日有與丙○○○、辛○○等7 、8
      人，在台中市大都會KTV 包廂內飲酒唱歌（審卷第191 頁
      、200 頁）；案發後曾去電丁○○交出槍彈，並帶同警方
      在省道台三線南下15 1.2公里旁之豐原客運暗山招呼站座
      椅後方起獲作案之手槍及子彈之事實。
   7、證人庚○○（辛○○之堂兄）於本院94年9 月29日審理中
      證稱：案發前2 月某日，乙○○曾以電話告訴他，丙○○○要找伊（指乙○○）麻煩，拜託他找丙○○○談談，他
      去電後，丙○○○表示要乙○○出面談（審卷第211至216
      頁）。
   8、案發現場照片11張：證明案發現場情形，及於現場扣得已
      擊發之彈殼、彈頭各1 顆、球棒1 枝及手錶1 只之事實（
      見93年度他字第263 號卷第10至15頁）。
   9、乙○○傷勢照片4 張及診斷證明書1 份：證明乙○○遭槍
      擊、毆打受傷情形（見93年度他字第263 號卷第16至17頁
      、94年度偵字第505 號卷(四)第54頁）。
   10、丙○○○等人準備押乙○○至工寮及鄰近通路照片6 張
       ：證明被告等人確有妨害自由之事實（見94年度偵字第
       505 號卷(二)第117 頁）。
   11、起獲作案改造手槍、子彈之照片6 張：證明己○○帶同
       警方起獲作案槍彈之事實（見94年度偵字第505 號卷(二)
       第113 頁至115 頁）。
   12、扣案之改造手槍1 枝、子彈、已擊發彈殼、彈頭各1 顆
       （見94年度偵字第505 號卷(四)第44至45頁）。
   13、扣案之球棒1 枝。
   14、內政部警政署刑事警察局94年1月12日刑鑑字第0930233
       125 號鑑驗通知書1 份：證明扣案之手槍為仿SIGSAUER
       廠改造手槍機械性能良好，可擊發子彈及制式子彈1 顆
       均具殺傷力；而已擊發之子彈1 顆為土造金屬彈殼及彈
       頭，於擊發後確也造成被害人乙○○上開傷勢，自均應
       認屬具殺傷力而為管制槍、彈之事實（見94年度偵字第
       505 號卷(二)第89頁至91頁）。
   15、綜上各節，互核以觀，再參酌被告丙○○○與乙○○並
       無何深仇大恨，乙○○亦非有保鏢隨從護衛或難以尋覓
       之人，被告等4 人連同未到案之共同被告丁○○竟選擇
       一般人尚正睡夢中，路上行人稀少之清晨時刻下手，且
       分工進行，由辛○○、丁○○、戊○○3 人前往強押乙○○上車、丙○○○與甲○○人則守候工寮處。因此，
       若係單純基於教訓目的，自可隨時跟監後毆打一頓；若
       是單純為人討債，亦可登門或以其他方法催討，何需就
       事不關己之事務，而無懼於傷害、妨害自由、無故持有
       槍、彈等罪責？何況事實上，乙○○並無積欠己○○債
       務之事實，已如其2 人前所述。是以，被告等人顯係基
       於意圖恐嚇取財之不法目的，而為如上犯行，應可確信
       。
（二）共同未經許可持有具殺傷力之槍、彈部分：
   1、被告丙○○○於偵查中坦稱並以證人身分結證稱：「上車
      時阿豪（指丁○○）有告訴我他帶一支槍在包包裡。辛○○是快到現場時，有聽阿豪提及才知道」（93年11月13日
      偵訊筆錄，見93年度他字第263 號卷第136 頁）、「槍是
      丁○○帶過來的，是在卓蘭實中的後面先交給我，我本來
      不要他帶去」（94年2 月4 日偵訊筆錄，見93年度偵字第
      41 60 號卷第123 頁至124 頁）。
   2、被告甲○○於偵查中坦稱並以證人身分結證稱：「（問）
      丙○○○在車上有無分配你們任務。（答）在車上丙○○○拿一包東西給丁○○，丁○○在車上有把他打開來看是
      槍，（問）你們車上的人都知道丙○○○拿一把槍給丁○○？（答）知道。槍拿出來來的時候，大家都有看）」（
      見94年度偵字第505 號卷(四)第32頁）。
   3、證人即告訴人乙○○於偵、審中證稱：被告丁○○把插在
      腰間的槍拿出來用槍托敲他的頭；戊○○看到他在搶槍，
      就說快一點開下去（見93年度偵字第4160號卷第113 頁、
      審卷第205 頁），此與其於案發後於警詢時所指稱：「乙
      （按應即指戊○○）見我要逃跑，便對甲（按應指丁○○
      ）說：把東西（指槍）拿出來押」，兩相對照完全符合，
      足見戊○○於到案發現場前即已知悉丁○○持有上開槍、
      彈。
   4、從以上3 人之證述可以確知，上開槍、彈為丁○○所攜帶
      ，而非如起訴書所載由丙○○○備妥交予丁○○使用；並
      於會合後向丙○○○、甲○○、辛○○、戊○○等人出示
      作為犯罪工具。再參酌甲○○自稱：與丁○○是國中同學
      ，認識甚久，當日又由丁○○載往現場，丁○○停好車後
      ，就拿著那個包包（按指裝有上開槍彈之包包，審卷第
      277 頁）。因此甲○○對於丁○○持有上開槍、彈自不可
      能不知。而辛○○駕車帶丁○○、戊○○前往強押乙○○
      時，3 人同作一車，車內又有球棒；甲○○於審理時亦供
      稱，丁○○身上背著一個包包與辛○○、戊○○前往（審
      卷第277 頁）。衡諸常情，丁○○何以於一大清早隨身攜
      帶包包，其3 人又係為押人上車，犯罪自有風險，若無槍
      、彈在手，豈有把握辛○○坐於車內，僅由丁○○、戊○○2 人下車即可輕易將人強押上車？再從上述乙○○之證
      述可知，戊○○顯然早已知道丁○○攜帶槍、彈，否則豈
      會要求丁○○趕快開槍？因此被告丙○○○、甲○○、被
      害人乙○○上開證述，應為可信，而足以證明本案被告4
      人均明知未到案之共同被告丁○○攜帶上開槍、彈犯案，
      而有共同未經許可，無故持有上開槍、彈之犯意聯絡及行
      為分擔。其等事後辯稱是開、槍後才知道云云，顯為脫罪
      之詞，並不可信。
   5、上開槍、彈為具有殺傷力之管制槍、彈，已有如上述（一
      ）11、12、14之證據足佐。
（三）綜上所述，本件事證已臻明確，被告前開之犯行，洵堪認
      定。
四、對於被告辯解（含辯護意旨）及對於被告有利證據，本院之
    判斷：
    訊據被告丙○○○、甲○○、辛○○、戊○○等4 人對於共
    同妨害自由未遂部分均坦承犯行，但均否認前往強押乙○○
    之目的在於不法取得財物。共同未經許可，持有槍、彈犯行
    部分，被告丙○○○於偵查及審理中、甲○○於偵查中均坦
    承犯行，但甲○○於本院準備程序及審理中則改口，先辯稱
    是事後才知道丁○○持有上開槍彈，而否認事先知情，但嗣
    又稱若其上開行為構成犯罪，願意認罪（審卷第312 頁）；
    辛○○、戊○○則均辯稱不知道丁○○有攜帶槍、彈，而否
    認犯罪。經查：
（一）被告詹永龍、甲○○、辛○○、戊○○等4 人如何以共同
      妨害自由為方法以達恐嚇取財之目的而未遂犯行，已詳細
      如上三、（一）所述。被告丙○○○等4 人事後雖以係替
      己○○向乙○○催討工資，或單純係基於教訓乙○○之目
      的而為，並非以此方法向乙○○恐嚇取財（因起訴書認為
      此部分是擄人勒贖未遂，是被告否認有擄人勒贖之犯行）
      ；另證人己○○事後雖亦否認丙○○○有說要拿錢的事（
      審卷第200 頁），顯為卸責之詞，實無可採。
（二）被告丙○○○、甲○○、辛○○、戊○○等4 人如何共同
      未經許可，持有槍、彈犯行已如上三、（二）所述，被告
      丙○○○、甲○○2 人事後翻易前詞，丙○○○改稱：因
      為槍在包包理，沒有拿出來，其他的人都不知道（94年2
      月4 日偵訊筆錄，見93年度偵字第4160號卷第124 頁）；
      槍枝是丁○○帶的，在卓蘭實中丁○○始將他拉到一旁，
      打開包包，單獨出示給他看，其他被告並不知情（見本院
      卷第259 至260 頁）；於辯論終結前，其辯護人改稱被告
      有叫丁○○不要帶槍、彈去，而否認持有槍、彈（審卷31
      2 頁）。甲○○於審理時，忽而稱其在檢察官偵訊時所為
      之上開證述為實在，忽而稱不實在；既稱不知道丁○○平
      常有無帶槍，又稱案發前有看到丁○○身上包包，懷疑裡
      面是槍；並改稱是丁○○從開槍之案發地點回到卓蘭實中
      才第一次看到槍枝（審卷第269 至271 頁），言詞閃爍，
      前後不一，其等2 人所辯事先不知丁○○有攜帶槍枝，並
      稱被告辛○○、戊○○亦不知情之詞自不足採。而被告辛○○、戊○○2 人辯稱是在現場看到丁○○開槍才知道有
      上開槍、彈，而否認共同未經許可，持有槍、彈，亦均不
      足採信。
（三）綜上所述，被告等4 人所為之辯解或與經驗法則、論理法
      則有違，或與事實不符，均顯屬卸責之詞，不足憑採。
五、論罪科刑部分：
（一）查被告行為後，槍砲彈藥刀械管制條例已於94年1 月26日
      修正公布施行，並於同年月28日生效，原條文第11條第4
      項刪除，所規範之罪刑移列至修正後該條例第8 條第4 項
      ，法定刑則由「1 年以上7 年以下有期徒刑，併科新臺幣
      700 萬元以下罰金」，修正為「3 年以上10年以下有期徒
      刑，併科新臺幣700 萬元以下罰金」，茲比較修正後槍砲
      彈藥刀械管制條例第8 條第4 項與修正前同條例第11條第
      4 項之規定，以修正前之規定有利於被告，自應適用修正
      前槍砲彈藥刀械管制條例第11條第4 項規定論處。至於持
      有子彈部分，因法律並未修正，並無生新舊法比較之問題
      。
（二）核被告丙○○○、甲○○、辛○○、戊○○等4 人所為，
      係犯刑法第346 條第3 項、第1 項之恐嚇取財未遂罪、第
      302 條第1 項之妨害自由未遂罪、修正前之槍砲彈藥刀械
      管制條例第11條第4 項之未經許可持有可發射子彈具有殺
      傷力之改造手槍及槍砲彈藥刀械管制條例第12條第4 項之
      未經許可持有子彈罪。
（三）被告丙○○○、甲○○、辛○○、戊○○與未到案之共同
      被告丁○○就前開犯行有犯意之聯絡及行為之分擔，應論
      以共同正犯。
（四）被告丙○○○、甲○○、辛○○、戊○○等4 人共同以一
      行為同時持有可發射子彈具有殺傷力之改造手槍及子彈，
      為一行為觸犯數罪名之想像競合犯，應依刑法第55條前段
      之規定從一重之持有可發射子彈具有殺傷力之改造手槍罪
      處斷。所犯嚇取財未遂罪、妨害自由未遂罪，及未經許可
      持有可發射子彈具有殺傷力之改造手槍罪3 罪間，有方法
      結果之牽連關係，為牽連犯，應依刑法第55條後段之規定
      從一重之未經許可持有可發射子彈具有殺傷力之改造手槍
      罪處斷。
（五）按擄人勒贖罪，係以意圖勒贖而擄人為構成要件，其犯罪
      之方法行為係將被害人置於行為人實力支配下，予以脅迫
      ，其犯罪之目的行為，係向被害人或其關係人勒索財物，
      因此擄人勒贖罪本質上為妨害自由與強盜之結合，在形式
      上固為妨害自由與恐嚇罪之結合（最高法院89 年 度台上
      字第1603號判決意旨參照）。惟非謂基於恐嚇取財之意圖
      ，一著手於妨害自由之行為，即認為該當於擄人勒贖之著
      手。換言之，如行為人之本意僅企圖將人強帶至某處，告
      以恐嚇取財之目的，如遇被害人不從，並無未交出贖款前
      ，即有將之長久置於行為人實力支配下之計畫，則尚與擄
      人「勒贖」之要件有間。又擄人勒贖通常會經縝密之計畫
      ，不僅需事先覓妥地點，準備如面罩、手銬或繩索的物品
      ，且對於贖款多寡亦有所盤算，而其犯罪特性又多具隱密
      性，勒贖者多不願意為人知道其姓名，以免事跡敗露。查
      本案被告丙○○○固覬覦於被害人乙○○之財力，但既先
      以電話恐嚇取財於先，並放話要找乙○○之麻煩，此皆為
      乙○○及己○○、庚○○所事先知情，並尋求談判，已如
      上述。而案發日，被告丙○○○與甲○○雖守候在卓蘭實
      中後山某工寮前，但並無證據顯示，足以證明被告等人有
      將乙○○拘禁於工寮內或其他處所之計畫，而案發後也未
      發現被告等人有準備拘禁之如上工具等物。因此，縱然乙○○果真為被告等人強行押至該處，究被告等人之目的是
      因不滿日前恐嚇取財未果，毆打洩恨，並再次恐嚇其限期
      交出一定數額金錢，即予釋放；或單純僅是再次言語恐嚇
      ，要求其務必限期交付一定數額金錢，否則將對其不利，
      即任令其離開，皆有可能，因此自不能因形式上該當於妨
      害自由及恐嚇取財未遂之情形，即認為應屬擄人勒贖之未
      遂犯。本於罪疑唯輕及證據嚴謹原則，自應為被告有利之
      判斷，而認被告丙○○○、甲○○、辛○○、戊○○等 4
      人就此部分僅構成妨害自由及恐嚇取財之未遂犯。起訴書
      認被告係犯同法第347 條第1 項、第3 項之罪，尚有未洽
      ，但社會基本事實均相同，起訴法條應予變更。
（六）另從上論述，被告戊○○對於丙○○○等人強押乙○○之
      真正目的在於恐嚇取財應有認識。起訴書認為戊○○僅知
      道要教訓乙○○，因認僅構成傷害及妨害自由未遂，而不
      及於恐嚇取財未遂部分，尚有未洽，因與檢察官起訴之犯
      罪事實有牽連犯裁判上之一罪關係，基於審判不可分原則
      ，本院自應一併予以審理，併此敘明。
（七）傷害部分：告訴人乙○○於94年10月12日具狀向本院撤回
      對被告辛○○傷害部分之告訴，而刑法第277 條第1 項之
      傷害罪依同法第287 條規定為告訴乃論，且刑事訴訟法第
      239 條前段規定告訴乃論之罪對於共犯之一人撤回告訴者
      ，其效力及於其他共犯，因此，就傷害罪部分，撤回之效
      力及於全部被告，本應為不受理之諭知，惟此部分與論罪
      科刑之妨害自由、恐嚇取財及持有槍彈罪間，起訴書認應
      為本院變更後之妨害自由及恐嚇取罪所吸收，為實質上一
      罪，爰不另為不受理之諭知，併此敘明。
（八）被告4 人不思正途，竟圖為不勞而獲，結夥多人又共同攜
      帶槍、彈及球棒等物，企圖押人恐嚇取財，而為如上犯行
      ，惡性非輕，併參酌其等生活狀況、品行、犯罪之動機、
      目的、手段、所生危害、被告甲○○於本院辯論終結前表
      示，若本案擄人勒贖未遂改為恐嚇取財未遂願意認罪，尚
      有悔悟之心，但其對於共同持有槍、彈部分，翻異前供，
      企圖為己及被告辛○○、戊○○脫罪，暨檢察官求刑等一
      切情狀，爰分別量處如主文所示之刑，併科罰金部分並均
      諭知易服勞役之折算標準，以資懲戒。
（九）扣案之改造手槍1 枝及子彈1 顆，均係違禁物，應依刑法
      第38條第1 項第1 款規定宣告沒收。而扣案之球棒1枝 為
      被告丙○○○所有，業據被告丙○○○及戊○○（見本院
      卷第265 、285 頁）供陳在卷。依共同正犯在犯意聯絡範
      圍內，分擔犯罪行為之遂行，而相互利用他人之行為，以
      達成其犯罪之目的，故應對全部行為共同負責，則基於責
      任共同之原則，有關從刑沒收部分，對於共犯間供犯罪所
      用之物自均應併為沒收之諭知。因此就上開扣案之球棒 1
      支，應依刑法第38條第1 項第2 款規定宣告沒收。至現場
      查扣之已擊發之彈頭、彈殼各1 顆，已不具子彈功能，已
      不具殺傷力外非違禁物，且非供犯罪所用之物（最高法院
      87年度台上字第178 號判決參照）；手錶1 只亦非供犯罪
      所用，均不另為沒收之諭知。
六、適用法律依據：
（一）刑事訴訟法第299條第1項前段、第300條。
（二）修正前槍砲彈藥刀械管制條例第11條第4項、第12條第4項
      。
（三）刑法第11條前段、第2 條第1 項但書、第28條、第346 條
      第3 項、第1 項、第302 條第3 項、第1 項、第55條、第
      42條第2 項、第38條第1 項第1 款、第2 款。
（四）罰金罰鍰提高標準條例第1條前段。
（五）現行法規所定貨幣單位折算新臺幣條例第2條。
本案經檢察官黃俊鳴到庭執行職務。
中　　華　　民　　國　　94　　年　　11　　月　　3　　日
                  刑事第二庭  審判長法  官  林 燦 都
                                    法  官  顧 正 德
                                    法  官  李 太 正
以上正本證明與原本無異。
如不服本判決，應於判決送達後10日內向本院提出上訴狀（應抄
附繕本）。告訴人或被害人如對於本判決不服者，應具備理由請
求檢察官上訴，其上訴期間之計算係以檢察官收受判決正本之日
期為準。
                                    書記官  蘇 文 熙
中　　華　　民　　國　　94　　年　　11　　月　　7 　　日
附錄本判決論罪科刑法條：
刑法第302 條第1 項、第3 項
私行拘禁或以其他非法方法，剝奪人之行動自由者，處5 年以下
有期徒刑、拘役或300 元以下罰金。
第 1 項之未遂犯罰之。
刑法第346 條第1 項、第3 項
意圖為自己或第三人不法之所有，以恐嚇使人將本或第三人之物
交付者，處6個月以上5年以下有期徒刑，得併科1千元以下罰金
。
第1項之未遂犯罰之。
修正前之槍砲彈藥刀械管制條例第11條第4項
未經許可，持有、寄藏或意圖販賣而陳列第1項所列槍砲者，處1
年以上7年以下有期徒刑，併科新臺幣7百萬元以下罰金。
槍砲彈藥刀械管制條例第12條第4 項
未經許可，持有、寄藏或意圖販賣而陳列子彈者，處5 年以下有
期徒刑，併科新台幣3 百萬元以下罰金。
